【裁判字號】    90,易,488
【裁判日期】    900330
【裁判案由】    恐嚇取財
【裁判全文】
臺灣高雄地方法院刑事判決                            九十年度易字第四八八號
    公  訴  人  臺灣高雄地方法院檢察署檢察官
    被      告  乙○○
    選任辯護人  趙建華
                吳玉豐
右列被告因恐嚇取財案件，經檢察官提起公訴（八十九年度偵字第一七六六五號），
本院判決如左：
    主  文
乙○○意圖為自己不法之所有，以恐嚇使人將本人之物交付，未遂，處有期徒刑捌月
。
    事  實
一、乙○○與甲○○具有前配偶之家庭成員關係，雙方於民國八十七年底離婚，詎乙
    ○○因懷疑其前妻所任職之永晉傳播公司負責人尤春福係導致其家庭變故之第三
    者，心生不滿，竟基於意圖為自己不法之所有，於八十九年八月初，接續二次撥
    打永晉傳播公司職員陳春杏之行動電話號碼000000000號，要其轉達
    前妻甲○○，準備新台幣（下同）二百萬元，不然要潑硫酸、砸公司及放火燒公
    司等語，嗣陳春杏將上開恫嚇言語轉告甲○○後，因而致甲○○心生畏懼。甲○
    ○旋即報警，經警授意並由刑事組人員撥打電話給乙○○，雙方約於八十九年八
    月七日下午三時三十五分許，在高雄市苓雅區○○○路七十七號「高雄牛乳大王
    」內談判佯以付款，並事先準備偽鈔三十萬元款項（其中僅含一千元真鈔一張）
    ，甲○○便隨同刑事組人員及現場埋伏的警員三人前去「高雄牛乳大王」內分坐
    各桌等待，嗣乙○○依約前往，經甲○○及刑事組人員將上開備妥之三十萬元偽
    鈔一包交予乙○○時，為警當場查獲。
二、案經高雄市政府警察局前鎮分局移送台灣高雄地方法院檢察署檢察官偵查起訴。
    理  由
一、訊據被告乙○○於本院審理中已供承在電話中對證人陳春杏曾說過要甲○○準備
    二百萬元，否則就要潑硫酸、砸公司及放火燒公司之事實，惟矢口否認有恐嚇取
    財之犯行，辯稱︰我並未主動打電話給陳春杏，且不知陳春杏之電話號碼，是陳
    春杏打電話給我，我們在閒聊中提到我為何離婚之事，我是生氣才說出要甲○○
    可能要賠償我二百萬之損失，不然要潑硫酸、砸公司及放火燒公司的話，但是沒
    有要陳春杏轉達給甲○○。可能是陳春杏出於自發性的行為並誤會我的意思而誇
    大向甲○○告知此事；又如有恐嚇取財之意圖，大可直接告知甲○○，何須由陳
    春杏轉知，且陳春杏在甲○○的公司上班，其證言自有偏頗；另證人廖信焜於偵
    訊中證稱，他們自備一包錢，用報紙包起來要交給我，但我推回去等語，足徵我
    如真有恐嚇取財之意思，豈有推拒之理云云。經查；
  (一)被告乙○○於本院審理中已供承在電話裏曾對證人陳春杏說過要甲○○準備二百
    萬元，以補償離婚之損失，不然就要向她潑硫酸、砸公司、放火燒公司之事實（
    見本院九十年二月二十七日訊問筆錄、九十年三月十六日審判筆錄），核與證人
    陳春杏迭於警訊及偵審中結稱︰被告二次在電話中，均是要我轉告甲○○準備二
    百萬元，不然就要向她潑硫酸、砸公司及對她不利等語大致相符，被害人即證人
    甲○○亦確實經由證人陳春杏轉告上情而心生畏懼，致旋向警方報案，經警方授
    意，佯以付款，而查獲被告等情，亦據證人甲○○及證人即本案承辦員警廖信焜
    證述無訛，足證被告確有施言恐嚇之行為，而其與證人甲○○早於八十七年底離
    婚，雙方並無金錢債務糾葛，被告竟揚言要其準備二百萬元，以補償其離婚之損
    失，不然就要向她潑硫酸、砸公司、放火燒公司等語恫嚇，益見其主觀上有不法
    所有之意圖甚明。
  (二)被告雖以係陳春杏打電話給伊，伊並不知陳春杏之電話號碼，並不是伊主動打電
    話給陳春杏等語置辯，然其於警訊及第一、二次偵查時均供稱︰我有打二通電話
    給陳春杏等語（見偵查卷第九頁反面、第十七頁正面），核與證人陳春杏指證係
    被告主動打電話要其轉告甲○○等情相符（見偵查卷第二十頁反面、第二十五頁
    反面、本院九十年二月二十七日訊問筆錄），參酌證人陳春杏平日與被告毫無交
    集可言，又何須主動打電話予被告閒話家常，顯見被告嗣後所辯係證人陳春杏主
    動打電話給伊，且不知證人陳春杏的電話號碼云云，要屬事後卸責之詞，殊無可
    採。至被告另辯稱要求調閱上開行動電話號碼000000000號之電話通
    聯紀錄以證明係證人陳春杏主動打電話給伊云云，因待證事項已明，有如前述，
    且通聯紀錄一般僅保存六個月，本案審理迄今已逾上開期限，自無調閱之必要，
    附此敘明。
  (三)被告雖於本院審理中辯稱：伊在電話有提到可能要甲○○準備二百萬元，以補償
    離婚之損失，不然就要向她潑硫酸、砸公司、放火燒公司的話，但那是閒聊的氣
    話，並沒有要陳春杏轉達給甲○○，係陳春杏亂講的，陳春杏又在甲○○那裡上
    班，所以幫甲○○講話云云。然證人陳春杏與被告非親非故，亦無須在電話中與
    被告閒話家常，提及被告隱私，觸及被告傷痛，且被告已自承於二次電話中均有
    說過前開恐嚇取財言語等情（見本院九十年三月十六日審判筆錄），核與證人陳
    春杏於本院審理中亦證述：被告所打二次電話內容都一樣，均都是要二百萬元，
    不然就要對甲○○潑硫酸、砸公司及對她不利等語（見本院九十年二月二十七日
    訊問筆錄）皆屬合致，若果真如被告所言該等恐嚇取財言語只是閒聊之氣話，被
    告又何須主動再打第二次電話給證人陳春杏重述前開恐嚇取財言語以為閒聊之話
    題，參以證人陳春杏與被告平日素無嫌隙，更無須設詞誣陷被告之理，且被告所
    為該等恐嚇取財言語，衡諸社會通念以觀，咸認均屬嚴重威脅生命、財產安全之
    言語，皆使聽聞者心生畏懼，又豈如被告所辯，係主動打電話予證人陳春杏閒聊
    的氣話，又係接續打二次電話並以前開恐嚇取財言語與人閒聊？足見被告前開所
    辯，顯屬臨訟飾卸之詞，洵不足採，益徵證人陳春杏、甲○○之證詞堪以採認，
    被告實有為自己不法所有之恐嚇取財意圖至為灼然。至被告另辯以：如有恐嚇取
    財之意圖，何須迂迴打電話予陳春杏，直接打給甲○○即可云云。惟查，被告打
    電話予其前妻之同事要該同事轉達恐嚇言語給其前妻等情，與經驗法則並不有悖
    ，且此屬被告內心之動機，其欲透過何人轉達或是直接對被害人為恐嚇取財言語
    ，顯非被告觸犯刑責衡酌之點，所應著重者，乃在於被告所為之行為外觀是否該
    當犯罪之構成要件已足，是其前開辯解，亦屬飾卸之詞，不足採認。
  (四)被告另於本院審理中辯稱：當日上午十一點，有位自稱翁姓男子打電話約我下午
    三點到「高雄牛乳大王」調解我與甲○○之事，我到店外時，那位翁姓男子就出
    來叫我，說甲○○在裏面，我到裏面後，翁姓男子主動交給我一筆錢，我將它退
    還，結果就有警察出面逮捕我；翁姓男子已經六十幾歲，是甲○○自己準備的，
    甲○○不可能會害怕等語（見本院九十年三月十六日審判筆錄）。惟查，證人即
    現場查獲之警員廖信焜於偵查中證述：甲○○來報案說她前夫對她恐嚇二百萬元
    ，事先由甲○○與被告約好時間地點後，我們再準備一包錢，係用報紙包起來，
    裡面只有一張一千元真鈔，其他是報紙，之後我便與二位隊員前往「高雄牛乳大
    王」埋伏，甲○○與一名男子坐在一桌，我們共三人分三桌，乙○○有去拿那包
    東西，他看好像錢太少，又用手推回去等語（見偵查卷第三十頁正面、反面、第
    三十一頁正面），核與證人甲○○於偵查及本院審理中證稱：我去刑事組報案，
    由刑事組人員打被告電話和被告聯絡約好在「高雄牛乳大王」見面，我和一名刑
    事組人員先去，乙○○係和我前去的刑事組人員叫進來，才拿錢給他，他有拿到
    手上，翁姓男子係那位刑事組人員自稱等語大致相符（見偵查卷第二十一頁正面
    、本院九十年三月十六日審判筆錄），足認當日被告確有將那包錢拿在手中，至
    是否如被告所辯係將那包錢直接推回，或係如證人廖信焜所述發覺錢太少而推回
    等情，惟因其前開恐嚇取財之意圖及行為已然證明如前述，均不影響其已為恐嚇
    取財行為之著手實行，僅對其既未遂之認定有所影響。此外，復有贓物認領保管
    收據一紙附卷可參，足徵被告確有已著手於恐嚇取財犯罪行為之實行而不遂等情
    洵堪認定。
  (五)綜上所述，被告前開所辯均屬事後臨訟圖卸之詞，洵無可採。從而，本件事證明
    確，被告之犯行堪以認定。
二、按恐嚇罪係以使人生畏怖心而交付財物為成立要件，如交付財物並非因畏怖心所
    致，而係出於憲警便利破案之授意，仍應本其恐嚇而未得財之行為，以未遂論科
    。（最高法院四十三年度台上字第四五七號、四十二年度台上字第四四０號判例
    意旨參照）。查被告乙○○與被害人即證人甲○○間有前配偶之家庭成員關係，
    已據其供明在卷，又被告將前開恐嚇取財言語透過證人陳春杏轉達予證人甲○○
    欲索取二百萬元，惟因證人甲○○及時報警查獲，始未得手之行為，核其所為，
    係犯刑法第三百四十六條第三項、第一項之恐嚇取財未遂罪，屬家庭暴力防治法
    第二條第二項所稱之家庭暴力罪。被告已著手恐嚇取財行為之實施，未生使被害
    人因畏怖交付財物之結果，為未遂犯，爰依刑法第二十六條前段之規定，按既遂
    犯之刑度減輕其刑。被告先後二次打電話予證人陳春杏以轉達恐嚇言語予證人甲
    ○○而欲索財之行為，係基於同一恐嚇取財犯意下之接續行為，僅係侵害一個法
    益，只論以一罪。爰審酌被告因家庭變故，致對前妻懷恨在心，不思正途工作，
    竟向前妻以恐嚇方式索討財物，且犯後猶飾詞狡卸，未見悔意等一切情狀，量處
    如主文所示之刑，以資懲儆。
據上論斷，應依刑事訴訟法第二百九十九條第一項前段，刑法第三百四十六條第一項
、第三項、第二十六條前段，罰金罰鍰提高標準條例第一條前段，判決如主文。
本案經檢察官陳淑雲到庭執行職務。
中      華      民      國    九十      年      三      月     三十     日
                                臺灣高雄地方法院刑事第七庭
                                    審判長法  官    裕斗
                                          法  官    劉傑民
                                          法  官    林家賢
右為正本，證明與原本無異。
如不服本判決，應於判決送達後十日內，向本院提出上訴狀。
                                          書記官    李忠霖
中      華      民      國    九十      年      三      月     三十     日


司法院資訊處製作；財團法人民間司法改革基金會備份。
